臺灣桃園地方法院小額民事判決
110年度壢小字第1481號
原      告
即反訴被告  潘逸昇  
訴訟代理人  陳思成  
被      告  魏垂勳  
反訴原告    加值媒體科技有限公司

法定代理人  紀秀蘭  
共      同
訴訟代理人  魏名寰  
上列當事人間請求損害賠償事件，本院於民國110年12月13日言
詞辯論終結，判決如下：
    主    文
壹、本訴部分
一、原告之訴駁回。
二、訴訟費用新臺幣（下同）1,000元由原告負擔。
貳、反訴部分
一、反訴被告應給付反訴原告16,632元，及自民國110年11月11
    日起至清償日止，按週年利率5%計算之利息。
二、反訴原告其餘之訴駁回。
三、反訴訴訟費用1,000元，由反訴被告負擔626元，餘由反訴原
    告負擔。
四、本判決反訴原告勝訴部分得假執行。
    理  由  要  領
壹、程序部分
一、本件僅記載理由要領
　　按民事訴訟法第436條之8第1項規定：「關於請求給付金錢
    或其他代替物或有價證券之訴訟，其標的金額或價額在新台
    幣十萬元以下者，適用本章所定之小額程序。」同法第436
    條之18規定：「判決書得僅記載主文，就當事人有爭執事項
    ，於必要時得加記理由要領。」
二、反訴原告提起反訴應屬適法
（一）按民事訴訟法第259條規定：「被告於言詞辯論終結前，
      得在本訴繫屬之法院，對於原告及就訴訟標的必須合一確
      定之人提起反訴。」同法第260條規定：「反訴之標的，
      如專屬他法院管轄，或與本訴之標的及其防禦方法不相牽
      連者，不得提起。」同法第263條第1項規定：「訴經撤回
      者，視同未起訴。但反訴不因本訴撤回而失效力。」
（二）本件原告起訴時以甲○○及加值媒體科技有限公司（下稱加
      值公司）為被告，請求車禍事故之損害賠償。加值公司以
      原告就本件事故與有過失而提起反訴，是反訴之標的與本
      訴具相牽連關係，其提起反訴自屬適法。嗣後原告雖撤回
      對加值公司之訴，然依上開規定，反訴不因本訴撤回而失
      效，是加值公司所提反訴仍屬有效。
貳、本訴實體部分　　　　　　
一、原告主張
　　被告於109年12月14日18時23分許，駕駛車牌號碼000-0000
    號自小客車（下稱肇事車輛），行經桃園市中壢區環中路二
    段與徐州街口，因未讓直行車先行，致原告所有之車牌號碼
    000-0000號普通重型機車（下稱系爭機車）與肇事車輛發生
    碰撞。原告因而支出必要修復費用共17,500元。爰依民法侵
    權行為之規定，提起本件訴訟等語。並聲明：被告應給付原
    告17,500元，及自起訴狀繕本送達翌日起至清償日止，按週
    年利率5%計算之利息。
二、被告答辯
　　本件事故係因原告行車速度過快，且超車不當所致，被告應
    無過失等語。並聲明：（一）原告之訴駁回。（二）願供擔
    保請准宣告免為假執行。
三、是依上開說明，以下僅就被告是否應負損害賠償責任？記載
    理由要領如下：
（一）按民法第191條之2規定：「汽車、機車或其他非依軌道行
      駛之動力車輛，在使用中加損害於他人者，駕駛人應賠償
      因此所生之損害。但於防止損害之發生，已盡相當之注意
      者，不在此限。」
（二）經查，肇事車輛於事故發生前沿桃園市中壢區環中東路二
      段往中山東路方向直線行駛。至環中東路二段與徐州街口
      時，左轉彎往徐州街方向行駛。此時肇事車輛左方環中東
      路二段之內、外側車道，分別可見一自小貨車及一自小客
      車，於肇事車輛完成轉彎將進入徐州街口前，均無從發現
      系爭機車等情，有肇事車輛行車紀錄器截圖在卷可參（見
      本院卷第61至63頁）。
（三）且依原告於警詢時自陳：其當時行駛在內車道，閃過前方
      車輛後就與肇事車輛發生碰撞等語（見本院卷第18頁）。
      亦可知悉系爭機車於事故前係在內車道之貨車後方，可知
      被告於轉彎時應無從發現系爭機車。被告既無從發現系爭
      機車行駛於環中東路二段，自無從預見系爭機車將於肇事
      車輛轉彎途中變換車道，難認被告有禮讓系爭機車之義務
      。被告既未違反其注意義務，則應認被告就本件事故已盡
      相當之注意，就本件事故應無過失，無須負損害賠償責任
      。
（四）次查桃園市政府車輛行車事故鑑定會（下稱桃園市車鑑會
      ）桃市鑑0000000案鑑定意見書（下稱系爭鑑定書）雖記
      載兩造同為肇事原因等語（見本院卷第71至74頁）。然系
      爭鑑定書並未考量被告於轉彎時得否發現系爭機車，即逕
      行認定被告為本件事故之肇事原因，其鑑定結果，尚難採
      信。
四、綜上所述，原告依侵權行為之法律關係，請求被告給付17,5
    00元及其利息，為無理由，應予駁回。
五、本件事證已臻明確，兩造其餘主張陳述及所提之證據，經審
    酌均與本院前揭判斷無影響，毋庸一一論述，附此敘明。
六、訴訟費用負擔之依據：民事訴訟法第78條。並依職權確定訴
    訟費用額如主文本訴部分第2項所示。
參、反訴實體部分
一、原告主張
　　反訴被告於109年12月14日18時23分許，騎乘系爭機車行經
    桃園市中壢區環中路二段與徐州街口，因原告行車速度過快
    ，且超車不當，碰撞反訴原告所有、甲○○駕駛之肇事車輛。
    原告因而支出必要修復費用共23,567元，並支出鑑定費3,00
    0元。爰依民法侵權行為之規定，提起本件訴訟等語。並聲
    明：被告應給付原告26,567元，及自110年11月11日起至清
    償日止，按週年利率5%計算之利息。
二、被告答辯
　　反訴原告並未提出收據或發票，並未實際支出維修費，故應
    無損害，縱使有支出，亦應計算折舊。鑑定費用部分，為原
    告主張權益所支出，非損害之一部等語。並聲明：反訴原告
    之訴駁回。
三、是依上開說明，以下僅就（一）反訴被告是否應負損害賠償
    責任？（二）反訴原告得請求之金額若干？記載理由要領如
    下：
（一）反訴被告是否應負損害賠償責任？
　　⒈按道路交通安全規則第93條第1項第2款規定：「行經無號
      誌之交岔路口，應減速慢行，作隨時停車之準備。」同法
      第94條第3項規定：「汽車行駛時，駕駛人應注意車前狀
      況及兩車並行之間隔，並隨時採取必要之安全措施，不得
      在道路上蛇行，或以其他危險方式駕車。」
　　⒉經查，反訴被告於警詢時陳稱：其當時在內車道，其閃過
      前方車輛後就與肇事車輛發生碰撞等語（見本院卷第18頁
      ）。可知系爭機車行經環中東路二段與徐州街口時，未減
      速慢行，且未注意前方肇事車輛已在通過路口，仍超越前
      方貨車而碰撞肇事車輛，因而肇生本件事故。
　　⒊而依當時天氣晴，夜間有照明，柏油路面乾燥無缺陷等一
      切情狀，有道路交通事故調查報告表（一）在卷足憑（見
      本院卷第14頁），並無不能注意之情事，反訴被告竟疏未
      注意而撞擊肇事車輛，足見反訴被告具過失甚明。又被告
      上開過失行為與損害之發生兩者間並具相當因果關係，堪
      可認定。揆諸前揭規定，反訴被告自應就反訴原告之損害
      ，負侵權行為之損害賠償責任。
（二）反訴原告得請求之金額若干？
　　⒈肇事車輛維修費
　　　⑴按民法第213條第1、3項規定：「負損害賠償責任者，除
        法律另有規定或契約另有訂定外，應回復他方損害發生
        前之原狀。第1項情形，債權人得請求支付回復原狀所
        必要之費用，以代回復原狀。」又所謂必要修復費用，
        如修理材料以新品換舊品時，應予折舊（最高法院77年
        度第9次民事庭會議決議參照）。
　　　⑵經查，肇事車輛修理費用為24,002元（含工資8,362元、
        零件15,640元），有估價單在卷可參（見本院卷第77頁
        ）。反訴被告雖抗辯反訴原告並未實際支出該修復費用
        等語。然肇事車輛已因本件事故受損，且上開估價單為
        HUNDAI之原廠維修處所開立，其應具備維修肇事車輛之
        專業能力，是該估價單所載維修金額應屬可採。而肇事
        車輛既因本件事故受損，自不因反訴原告是否已經修繕
        肇事車輛，而影響反訴被告之損害賠償責任，是反訴被
        告此部分所辯，並不可採。
　　　⑶而反訴原告既係以新零件替代舊零件，自應就零件費用
        計算並扣除折舊，始屬公平。依行政院所頒固定資產耐
        用年數表及固定資產折舊率之規定，系爭車輛之耐用年
        數為5年，依定率遞減法每年折舊1000分之369，另依營
        利事業所得稅查核準則第95條第6項規定：「固定資產
        提列折舊採用定率遞減法者，以1年為計算單位，其使
        用期間未滿1年者，按實際使用之月數相當於全年之比
        例計算之，不滿1月者，以1月計。」查肇事車輛之出廠
        年月為107年8月，有車籍資料在卷可參（見本院個資卷
        ），迄至系爭事故發生時即109年12月14日，已使用2年
        5月，則零件扣除折舊後之修復費用估定為5,270元（詳
        如附表之計算式），加計工資8,362元，共計13,632元
        。
　　⒉鑑定費
　　　⑴按當事人為伸張權利所必要支出之費用，如可認為係因
        他造侵權行為所受之損害，即加害行為與損害賠償範圍
        間有相當因果關係者，均非不得向他造請求賠償（最高
        法院99年度台上字第224號判決要旨參照）
　　　⑵查原告為證明本件事故之肇事責任，向桃園市車鑑會申
        請鑑定，而支出鑑定費用3,000元，有系爭鑑定意見書
        在卷可參（見本院卷第71至74頁）。反訴被告雖辯稱該
        鑑定費用之支出，係反訴原告維護自己權益所申請等語
        。惟反訴原告此部分支出，係為證明反訴被告是否構成
        侵權行為，自屬本件損害之一部分，是反訴原告此部分
        請求，應屬有據。
　　⒊綜上所述，反訴原告得向反訴被告請求之金額為16,632元
      【計算式：13,632＋3,000＝16,632】，反訴原告請求在此
      範圍內，為有理由；逾此部分之請求，則屬無據。
四、綜上所述，反訴原告依侵權行為之法律關係提起本件訴訟，
    請求反訴被告給付16,632元，及自110年11月11日（見本院
    卷第99頁）起至清償日止，按週年利率5%計算之利息，為有
    理由，應予准許。逾此部分之請求則屬無據，應予駁回。
五、本件反訴原告勝訴部分為財產權之訴訟，其訴訟標的之金額
    在10萬元以下，依民事訴訟法第436 條之20規定，就被告敗
    訴部分應依職權宣告假執行。
六、本件事證已臻明確，兩造其餘主張陳述及所提之證據，經審
     酌均與本院前揭判斷無影響，毋庸一一論述，附此敘明。
七、訴訟費用負擔之依據：民事訴訟法第79條。並依職權確定訴
    訟費用額如主文反訴部分第3項所示。
中　　華　　民　　國　　111 　年　　1 　　月　　14　　日
　　　　　　　　　　　　　中壢簡易庭法　官周仕弘
以上為正本係照原本作成。
如不服本判決，應於送達後20日內，向本院提出上訴狀並表明上
訴理由，如於本判決宣示後送達前提起上訴者，應於判決送達後
20日內補提上訴理由書（須附繕本）。
中　　華　　民　　國　　111 　年　　1 　　月　　14　　日
　　　　　　　　　　　　　　　　　　書記官巫嘉芸

附表
折舊時間 折舊值 折舊後價值 第1 年 15,640×0.369=5,771 15,640-5,771=9,869 第2 年 9,869×0.369=3,642 9,869-3,642=6,227 第3 年 6,227×0.369×(5/12)=957 6,227-957=5,270 

附錄：
一、民事訴訟法第436條之24第2項：
　　對於小額程序之第一審裁判上訴或抗告，非以其違背法令為
    理由，不得為之。
二、民事訴訟法第436條之25：
　　上訴狀內應記載上訴理由，表明下列各款事項：
(一)原判決所違背之法令及其具體內容。
(二)依訴訟資料可認為原判決有違背法令之具體事實。